臺灣新竹地方法院刑事判決
109年度訴字第784號
公  訴  人  臺灣新竹地方檢察署檢察官
被      告  王韋証


指定辯護人  本院公設辯護人林建和  
上列被告因違反毒品危害防制條例案件，經檢察官提起公訴（10
9年度偵字第8278號）及移送併辦（109年度偵字第10182號），
本院判決如下：
    主    文
王韋証共同犯意圖販賣而持有第四級毒品罪，累犯，處有期徒刑
壹年陸月。
扣案如附表所示之物均沒收。
    犯罪事實
王韋証明知硝西泮、氯二甲基卡西酮係毒品危害防制條例列管之
第四級毒品，不得意圖販賣而持有，竟與真實姓名年籍不詳綽號
「阿順」之成年男子（已歿），於民國108年11月、12月間，共
同意圖販賣毒品咖啡包、原料，而基於持有第四級毒品之犯意聯
絡，先合資新臺幣30萬元購入如附表所示之物，意欲在王韋証新
竹市○區○○街00號5樓住處內，將硝西泮、氯二甲基卡西酮各別研
磨、加工混入甘草粉、合成大麻（5-fluoro-MDMB-PICA，非管制
毒品）等其他物品作為毒品咖啡包或原料出售牟利（無證據證明
王韋証或「阿順」有混合兩種以上毒品之情形）。嗣警方偵辦毒
品案件，於109年7月22日上午8時30分許，在新竹市○區○○路0段0
00號笑傲江湖KTV經國店地下停車場拘獲不知情之陳澤洋，並經
陳澤洋同意搜索，而在陳澤洋使用之車牌號碼000-0000號自用小
客車後車廂內，扣得王韋証放置如附表所示之物。
    理    由
壹、證據能力：
一、按被告以外之人（包括證人、鑑定人、告訴人、被害人及共
    同被告等）於審判外之陳述，雖不符刑事訴訟法第159條之1
    至之4等4條之規定，而經當事人於審判程序同意作為證據，
    法院審酌該言詞或書面陳述作成時之情況，認為適當者，亦
    得為證據，同法第159條之5第1項定有明文。查本案下列所
    引用之被告王韋証以外之人於審判外之陳述，因被告及辯護
    人於準備程序時均表示同意有證據能力【見109年度訴字第7
    84號卷（下稱本院卷）第54頁至第55頁】，復本院認其作成
    情形並無不當，經審酌後認為前開審判外之陳述得為證據。
二、另本院以下所引用之非供述證據，均查無事證足認有違背法
    定程序或經偽造、變造所取得等證據排除之情事，復經本院
    依刑事訴訟法第164條、第165條踐行物證、書證之調查程序
    ，況公訴人及被告、辯護人對此部分之證據能力亦均不爭執
    ，是堪認均有證據能力。
貳、實體部分：
一、上開犯罪事實業據被告於警詢、偵查及本院審理時坦承不諱
    【見109年度偵字第8278號卷（下稱偵字卷）第18頁至第20
    頁、第72頁至第75頁、第111頁至第113頁，109年度聲羈字
    第143號卷第20頁至第21頁，本院卷第25頁至第29頁、第54
    頁、第180頁、第185頁至第186頁】，核與證人陳澤洋於警
    詢、偵查時之證述（見偵字卷第42頁至第43頁、第68頁至第
    69頁）大致相符，並有新竹市警察局第二分局搜索扣押筆錄
    、扣押物品目錄表、被告與陳澤洋之LINE對話紀錄、台灣尖
    端先進生技醫藥股份有限公司毒品證物鑑定分析報告、扣押
    物品照片、內政部警政署刑事警察局109年10月26日鑑定書
    在卷可稽（見偵字卷第9頁至第10頁、第11頁至第13頁、第2
    2頁至第30頁背面、第54頁至第57頁、第100頁至第104頁背
    面，本院卷第87頁至第89頁、第97頁至第98頁），及如附表
    所示之物扣案可佐，堪認被告所為任意性之自白核與事實相
    符，足資採信。
二、本案檢察官雖認被告將硝西泮錠劑研磨成粉，並將第四級毒
    品混合加入甘草粉、合成大麻等其他物質加工，已構成製造
    第四級毒品罪嫌等語，然本院認被告本案所為，並非製造毒
    品：
　㈠按刑事法上所謂製造行為，乃指利用各種原、物料予以加工
    ，製作成特定目的之產品。是凡在該特定目的完成前，所採
    取之一切人為措施，均屬之。其著手，當自為該特定目的，
    而於原、物料施加人工之際，即已開始；且由原、物料製造
    成毒品之成品，固有其一定之化學、物理變化及相應之步驟
    ，然製造毒品行為並不以此為限，凡為製造毒品之目的，而
    於原、物料施以人為加工改製，即已著手於製造行為，不以
    原、物料已發生化學或物理變化為限；故將劣質毒品加工提
    高其純度，將液態毒品加工成固態，將粉末狀毒品依所需形
    狀、顏色、劑量加工成錠劑，或使潮濕之毒品乾燥化等，均
    應成立製造毒品罪（最高法院107年度台上字第3789號判決
    意旨可資參照）。
　㈡查據內政部警政署刑事警察局109年10月26日鑑定書、台灣尖
    端先進生技醫藥股份有限公司毒品證物鑑定分析報告（見偵
    字卷第100頁至第104頁背面，本院卷第97頁至第98頁），本
    案扣案之不明粉末（如附表編號1至21所示之物），並無檢
    出硝西泮、氯二甲基卡西酮兩種毒品互相摻混或混合其他毒
    品之情形，除無毒品危害防制條例第9條第3項之適用外（按
    「犯前5條之罪而混合二種以上之毒品者，適用其中最高級
    別毒品之法定刑，並加重其刑至2分之1」），基於罪證有疑
    ，利於被告之原則，應認被告及「阿順」本案係欲將硝西泮
    、氯二甲基卡西酮分別加入一定比例之甘草粉、合成大麻等
    其他物質混合作成咖啡包或作為原料出售。
　㈢而此部分行為顯未涉及化學結構之質變，被告或「阿順」對
    購入之毒品亦未加以改良，且無改製或將粉末加工成錠劑之
    行為，也未製成新毒品，復未去除雜質提高其純度，反係如
    同在海洛因中加入葡萄糖稀釋，增加雜質、降低毒品之純度
    出售，再依卷內事證，更無從認定被告此部分行為有何對人
    體產生交互影響或加乘作業之情形，應認被告本案行為，尚
    與製造毒品之行為有間（最高法院107年度台上字第1743號
    、臺灣高等法院106年度上訴字第1747號、107年度上更一字
    第36號、109年度上訴字第122號、臺灣高等法院臺南分院10
    8年度上訴字第989、1014號判決意旨均同本院見解）。
三、從而，上開犯罪事實均堪認定，被告本案犯行事證明確，應
    予依法論科。
貳、論罪科刑：
  ㈠核被告本案所為，係犯毒品危害防制條例第5條第4項之意圖
    販賣而持有第四級毒品罪。
  ㈡被告持有第四級毒品純質淨重5公克以上之低度行為，為其意
    圖販賣而持有第四級毒品之高度行為所吸收，不另論罪。
  ㈢公訴意旨認被告本案應構成製造第四級毒品罪嫌等語，容有
    誤會，已如前述，惟因基本社會事實同一，爰依法變更起訴
    法條審理。
  ㈣被告與「阿順」就本案犯行有犯意聯絡及行為分擔，應論以
    共同正犯。
  ㈤被告前因妨害自由等案件，經本院107年度訴字第240號判決
    就得易科罰金與不得易科罰金之罪刑，分別判處應執行有期
    徒刑7月、7月確定，被告分別於107年9月28日易科罰金、10
    8年10月17日入監執行完畢，有臺灣高等法院被告前案紀錄
    表附卷可據。其受徒刑之執行完畢，5年以內故意再犯本案
    有期徒刑以上之罪，為累犯。參酌司法院大法官釋字第775
    號解釋意旨，本院認被告明知持有、販賣毒品均係法律禁止
    ，一經查獲即應嚴厲處罰之行為，於入監矯正執行完畢後，
    竟旋又與「阿順」再犯本案之罪，堪認其刑罰反應力薄弱，
    爰依刑法第47條第1項規定，加重其最低本刑。
  ㈥另按犯第4條至第8條之罪於偵查及歷次審判中均自白者，減
    輕其刑，毒品危害防制條例第17條第2項定有明文。查被告
    於警詢、偵查及歷次審理中均自白犯罪，爰依法減輕其刑，
    並與前揭累犯之加重事由，依法先加後減之。
  ㈦爰以行為人之責任為基礎，審酌被告明知販毒為法所禁止，
    竟仍意圖販賣而持有本案第四級毒品，挑戰法制，無懼刑罰
    之嚴厲，且數量非微，危害社會治安，所為實無足取，本當
    從重量刑。惟念及被告坦承犯罪，如實供述案情，使本案得
    以迅速認定犯罪事實，犯後態度良好，兼衡其智識程度、生
    活狀況、其他素行等一切情狀，量處如主文所示之刑。
  ㈧沒收部分：
　1.查扣案如附表編號1、4、21所示之硝西泮、氯二甲基卡西酮
    ，均係第四級毒品，屬違禁物，應與難以析離之包裝袋，併
    依刑法第38條第1項規定，宣告沒收。至送驗用罄部分因業
    已滅失，爰不另為沒收之諭知。
　2.另扣案如附表編號2、3、5至20、22至28所示之物，則均係
    供被告本案犯罪所用之物，自應依毒品危害防制條例第19條
    第1項規定，諭知沒收。
　㈨檢察官移送併辦部分與起訴部分為同一事實，本院業已一併
    審究如上。
據上論斷，應依刑事訴訟法第299條第1項前段、第300條，判決
如主文。
本案經檢察官沈郁智提起公訴及移送併辦，檢察官翁旭輝到庭執
行職務。
中　　華　　民　　國　　110 　年　　3 　　月　　31　　日
                  刑事第四庭  審判長法　官　陳健順
                                    法  官  湯淑嵐
                                    法　官　楊祐庭
以上正本證明與原本無異。
如不服本判決應於收受本判決後20日內向本院提出上訴書狀，上
訴書狀應敘述具體理由。上訴書狀未敘述上訴理由者，應於上訴
期間屆滿後20日內補提理由書狀於本院(均須按他造當事人之人
數附繕本 )「切勿逕送上級法院」。 
中　　華　　民　　國　　110 　年　　3 　　月　　31　　日
                                    書記官  陳紀語
附表：
編號 扣案物名稱 數量/重量  1 含氯二甲基卡西酮之淡黃色粉末 1袋/驗前毛重1,010.28公克，取0.16公克鑑驗用罄，測得氯二甲基卡西酮濃度約1％，驗前純質淨重約9.98公克  2 合成大麻(非管制毒品) 1袋/1,175.5公克，取用0.59公克鑑驗用罄  3 合成大麻(非管制毒品) 1袋/272.5公克，取用0.046公克鑑驗用罄  4 含硝西泮成分之橘色圓盤狀物質 1袋/驗前總毛重886.5公克，使用0.021公克、0.56公克鑑驗用罄，檢出硝西泮純度約3％，驗前純質淨重約26.35公克  5 白色粉末(未檢出毒品成分)  驗前總毛重1萬5,721.19公克，取出1.94公克鑑驗用罄，均未檢出毒品成分  6 同上    7 同上    8 同上    9 同上    10 同上    11 同上    12 同上   13 同上    14 同上   15 同上    16 同上   17 同上   18 同上   19 同上   20 同上    21 含氯二甲基卡西酮之黃綠色粉末 1袋/驗前毛重3,457.57公克，取1.33公克鑑驗用罄，測得氯二甲基卡西酮濃度約24％，驗前純質淨重約820.63公克  22 甘草粉 2罐  23 分裝工具 1批  24 分裝袋 4包  25 電子磅秤 3台  26 攪拌機 1台  27 研磨機 2台  28 鐵鍋 1個  
附錄本案論罪科刑法條：
毒品危害防制條例第5條：
意圖販賣而持有第一級毒品者，處無期徒刑或十年以上有期徒刑
，得併科新臺幣七百萬元以下罰金。
意圖販賣而持有第二級毒品者，處五年以上有期徒刑，得併科新
臺幣五百萬元以下罰金。
意圖販賣而持有第三級毒品者，處三年以上十年以下有期徒刑，
得併科新臺幣三百萬元以下罰金。
意圖販賣而持有第四級毒品或專供製造、施用毒品之器具者，處
一年以上七年以下有期徒刑，得併科新臺幣一百萬元以下罰金。